臺灣高等法院高雄分院刑事裁定
111年度毒抗字第253號
抗  告  人  
即  被  告  杜永弘




上列抗告人因聲請強制戒治案件，不服臺灣高雄地方法院中華民
國111年7月14日裁定(111年度毒聲字第581號)，提起抗告，本院
裁定如下：
    主  文
抗告駁回。
    理  由
一、按犯毒品危害防制條例第10條之罪者，檢察官應聲請法院裁
    定，令被告入勒戒處所觀察、勒戒，其期間不得逾2月。觀
    察、勒戒後，檢察官依據勒戒處所之陳報，認受觀察、勒戒
    人有繼續施用毒品傾向者，檢察官應聲請法院裁定令入戒治
    處所強制戒治，其期間為6個月以上，至無繼續強制戒治之
    必要為止，但最長不得逾1年，同條例第20條第1項、第2項
    後段分別定有明文。
二、原裁定意旨略以：被告杜永弘因施用第一、二級毒品，經以
    111年度毒聲字第63號裁定令入勒戒處所觀察、勒戒後，仍
    有繼續施用毒品傾向乙節，有前述刑事裁定、法務部○○○○○○
    ○○民國111年7月5日高戒所衛字第11110004200號函暨所附有
    無繼續施用毒品傾向證明書及有無繼續施用毒品傾向評估標
    準紀錄表在卷可佐。審酌高雄戒治所上開評估，乃經具專業
    知識經驗者在被告執行觀察、勒戒期間，依其本職學識評估
    被告之人格特質、臨床徵候、物質使用行為、社會穩定度等
    因素，綜合判斷所得之具科學驗證結論；且強制戒治之目的
    ，是為協助施用毒品者戒斷毒品之心癮及身癮所為之保安處
    分，上述評估標準適用於每一位受觀察、勒戒處分之人，具
    一致性、普遍性、客觀性，倘其評估由形式上觀察，無擅斷
    或濫權等明顯不當之情事。被告經上述評估認有繼續施用毒
    品傾向，從形式上觀察，該等評估並無擅斷或濫權等明顯不
    當之情事，因認檢察官聲請裁定令被告杜永弘入戒治處所施
    以強制戒治，應予准許，而依毒品危害防制條例第20條第2
    項後段規定，裁定令被告杜永弘入戒治處所施以強制戒治，
    其期間為陸個月以上，至無繼續強制戒治之必要為止，但最
    長不得逾1年。經核與法並無不合。
二、被告抗告意旨略以：㈠被告於111年6月1日當天上網查詢通緝
    資料，被告知已遭通緝，即與前妻洪晨恩女士以臉書軟體聯
    絡告知將於當日下午2時30分開完庭後會主動自行前往地檢
    署報到，執行觀察勒戒，殊不知開玩庭後，竟遭前金分駐所
    員警帶去前金分駐所製作筆錄，直到進勒戒所中，怎麼想都
    不對，因為既然我都進法院了，地檢察署報到處也在同一樓
    層，為何不直接帶我到地檢署報到就好，讓我失去通緝自首
    相關權利，讓法院和檢察官懷疑其真心遠離毒品之決心；又
    被告雖然仍有刑事案件在審查庭開庭，但被告於法院每次傳
    喚均到庭，在判決確定前，被告是無罪的，在這樣的情形下
    ，被告所犯刑事紀錄真的有許多前科紀錄嗎？㈡高雄戒治所
    只是將全部觀察勒戒人犯關押在戒治所内，與外界隔絕，以
    斷絕毒品供給管道方式實施饑餓療法，並未對抗告人施以任
    何藥物治療、心理治療、復健治療，且有戒治人犯之戒治全
    部委由管理員執行，幾十名沒有醫療專業之管理員收治數百
    人之觀察勒戒工作，管理人員不具備曾受藥癮治療相關訓練
    之精神科專科醫師、藥師、護理人員、臨床心理師、藥應治
    療師資格，精神專科醫師更未領有管制藥品使用執照資格，
    戒治所内亦無醫事檢驗之檢驗儀器設備等，且各種表格均由
    管理員一人以勾選方式不附任何理由勾選，事後統一送掛名
    之醫師蓋章核定，其評估標準紀錄表並非由合格、有專業資
    格之醫師所製作，更未經任何檢驗，抗告人在戒治所内也未
    施以任何藥物治療、心理治療、復健治療，上開評估標準紀
    錄表並非受有專業之精神醫師、臨床心理師、職能治療師、
    醫檢師所為，係不附說明及理由之不實鑑定，自不得採為戒
    治之唯一標準，且被告於觀察勒戒二個内，並未再犯，足證
    已無施用毒品傾向，況人生如白駒過隙，過一日則少一日，
    步步近死，歲月經不起太多等待，原裁定命入戒治處所顯然
    不當剝奪被告之自由及生存權，自有未洽云云，指摘原裁定
    不當。
三、經查：㈠被告因施用第二級毒品經原審法院以111年度毒聲字
    第63號裁定令入勒戒處所觀察、勒戒後，由檢察官傳喚執行
    ，因被告未到經檢察官發布通緝之事實，有臺灣高雄地方檢
    察署通緝書在卷可憑（見偵緝字第387號卷第7頁），被告既
    經合法通緝，依刑事訴訟法第87條第1項規定，警方自得加
    以逮捕。㈡卷附有無繼續施用毒品傾向證明書及有無繼續施
    用毒品傾向評估標準紀錄表記載，被告有4筆與毒品有關之
    司法紀錄（見同上偵緝卷第73頁），核與卷附被告前案紀錄
    表所載，被告於106年間因違反毒品危害防制條例案件，經
    原審法院以106年間字第3698號判決判處拘役30日確定；於1
    08年11月間因施用毒品案件，經檢察官以108年度毒偵字第3
    319號處分緩起訴確定；嗣又於109年間因施用毒品案件，經
    檢察官以109年度毒偵字第2120號處分緩起訴處分確定，其
    後又因施用毒品案經檢察官以109年度毒偵字第3216號處分
    緩起訴，則高雄戒治所據以評估被告是否有繼續施用之傾向
    之因子之一，難謂無據。㈢施用毒品之觀察勒或強制戒治，
    並非犯罪行為，並無自首減輕刑法規定之適用。㈣卷附有無
    繼續施用毒品傾向評估標準紀錄表所羅列之評分項目如：毒
    品相關司法紀錄、首次毒品犯罪年齡、其他相關犯罪紀錄、
    入所時尿液毒品檢驗、使用毒品之種類、使用年數、精神疾
    病、入所後家人是否訪視、臨床綜合評估等分別係由戒治所
    內不同各科室人員及醫師評分（見毒偵緝卷第37頁）並無抗
    告意旨所指由管理員一人勾選，及由非專業醫師評估之情事
    ，所為指摘與卷證不合，至所指摘在戒治所内也未施以任何
    藥物治療、心理治療、復健治療等情，係屬執行問題，原裁
    定依憑上開評估紀錄及所出具之有無繼續施用毒品傾向證明
    書，並說明該評估係由具專業知識經驗者在執行觀察、勒戒
    期間所為，應可採信等由，而裁定令抗告人入戒治處所施以
    強制戒治，於法並無不合，其餘抗告意旨與認定被告是否有
    繼續施用之傾向無關。是本件抗告，核無理由，應予駁回。
據上論結，應依刑事訴訟法第412條，裁定如主文。
中　　華　　民　　國　　111 　年　　8 　　月　　18　　日
                  刑事第四庭    審判長法  官  黃建榮
                                      法  官  陳君杰
                                      法  官  李嘉興
以上正本證明與原本無異。
不得再抗告。
中　　華　　民　　國　　111 　年　　8 　　月　　18　　日
　　　　　　　　　　　　　　　　　　　書記官  賴梅琴